臺灣花蓮地方法院民事裁定
111年度消債清字第9號
聲  請  人  
即債務人    陳麗香  
代  理  人  溫翊妘律師（法扶律師）
上列當事人因消費者債務清理事件聲請清算，本院裁定如下：
    主      文
債務人陳麗香自民國111年9月14日下午4時起開始清算程序。
命司法事務官進行本件清算程序。
    理      由
一、按債務人對於金融機構負債務者，在聲請更生或清算前，應
    向最大債權金融機構請求協商債務清償方案，或向其住、居
    所地之法院或鄉、鎮、市、區調解委員會聲請債務清理之調
    解。債務人不能清償債務或有不能清償之虞，於法院裁定開
    始更生程序或許可和解或宣告破產前，得向法院聲請清算。
    觀諸消費者債務清理條例（下稱消債條例）第151條第1項、
    第3條、第80條規定自明。再按，法院開始清算程序之裁定
    ，應載明其年、月、日、時，並即時發生效力。法院開始更
    生或清算程序後，得命司法事務官進行更生或清算程序，必
    要時得選任律師、會計師或其他適當之自然人或法人一人為
    監督人或管理人。復為同條例第83條第1項、第16條第1項所
    明定。
二、聲請意旨略以：聲請人現債務總金額為新臺幣（下同）412,
    318元（分別為台新國際商業銀行股份有限公司321,536 元
    、台北富邦商業銀行股份有限公司90,782元）。聲請人現58
    歲，罹患重度憂鬱症長達20年左右，並有高度恐慌症，無法
    工作，名下無財產，目前僅有每月身心障礙補助5,065元之
    收入。又聲請人與配偶同住，兩人租屋生活，聲請人配偶目
    前已72歲，僅依靠原住民敬老津貼7,759元、國民年金1,503
    元等生活，兩人貧困度日，之前有撿資源回收，並靠慈善基
    金會提供救濟些許物資。參照聲請人居住之台灣省110年度
    最低生活費用之1.2倍計算每月生活所需即為15,946元，依
    聲請人目前每月收入扣除生活所需後，已無力清償上開債務
    。另外，投保之壽險保險費是由聲請人二姊支付。爰依法聲
    請清算等語。
三、經查，聲請人於提出本件清算之聲請前，曾向本院聲請消費
    者債務清理之調解，惟調解不成立等節，業據本院調取111
    年度司消債調字第31號消費者債務清理事件卷宗核閱無誤。
    是聲請人既經前置調解不成立在案，依法自得聲請清算程序
    。 
四、聲請人上開主張有債務412,318元部分，有其所提出之財團
    法人金融聯合徵信中心查詢當事人綜合信用報告回覆書附於
    上開調解卷內可證，且有各債權人於本院審理時之陳報資料
    在卷可佐，經核相符，應可信為真。又就聲請人收入、支出
    及財產狀況部分，業據其於調解及本院審理時提出全國財產
    稅總歸戶財產查詢清單、108至110年度綜合所得稅各類所得
    清單、服務證明書、戶籍謄本、財產及收入狀況說明書、名
    下金融機構存摺資料、切結書、房屋租賃契約書、水電費、
    電信費及醫療費用繳費資料、國軍花蓮總醫院附設民眾診療
    服務處診斷證明書、花蓮慈濟醫院診斷證明書、保險繳費資
    料、居住房屋內照片、壽險保險資料、勞保投保資料、聲請
    人配偶之全國財產稅總歸戶財產查詢清單及110年度綜合所
    得稅各類所得清單、聲請人二姊提出之民事調查回覆狀暨保
    費繳費資料等，查聲請人因罹患重鬱症，經醫院評估無法正
    常規律工作而無法工作，另聲請人目前確實與配偶共同生活
    ，並仰賴上開社會補助等之收入維生，名下無財產等情。據
    此，依聲請人之上開財產及收入狀況，於扣除每月通常生活
    必要支出後，顯可認其應已無力清償上開412,318元之債務
    ，故其確有藉助清算制度調整其與債權人間之權利義務關係
    而重建其經濟生活之必要，自應許聲請人得藉由清算程序清
    理債務。
五、此外，聲請人復查無消債條例第6條第3項、第8條或第82條
    第2項所定駁回清算聲請之事由存在，則聲請人聲請清算，
    應屬有據，並依首揭規定命司法事務官進行本件清算程序，
    爰裁定如主文。
中　　華　　民　　國　　111 　年　　9 　　月　　14　　日
                  消債法庭     法  官   鍾志雄
以上正本係照原本作成。
本裁定不得抗告。　　　　　　　　　
中　　華　　民　　國　　111 　年　　9 　　月　　14　　日
                               書記官  胡釋云